臺灣高等法院臺中分院刑事判決　　　　　　　　　　九十一年度上訴字第八二一號
　　上　訴　人　臺灣臺中地方法院檢察署檢察官
　　上　訴　人
　　共　　　同
　　指定辯護人　本院公設辯護人　丙○○
右上訴人因被告等殺人案件，不服臺灣臺中地方法院九十一年度重訴字第一一九號中
華民國九十一年四月十五日第一審判決（起訴案號：臺灣臺中地方法院檢察署九十年
度偵字第二○一三三號），提起上訴，本院判決如左：
    主 　 文
原判決關於乙○○○○○○ DAJ CHAI部份撤銷。
乙○○○○○○ DAJ CHAI殺人，處有期徒刑拾參年。並於刑之執行完畢或赦免後，驅逐出境
。
其他上訴駁回。
    事　  實
一、乙○○○○○○ DAJ CHAI（中文譯名離差，下稱其譯名）係連乙鑄造股份有限公司所合
    法申請聘僱之泰國籍勞工，民國九十年十一月三日晚間與數名泰國籍友人在臺中
    縣大甲鎮○○路三六之七號王滄洲所經營之中泰料理店內消費，適謝奕男亦與其
    親友數名於同址消費，翌日凌晨零時許，謝奕男於店內消費完畢欲向王滄洲簽帳
    之際，因王滄洲曾數度委婉拒絕後始同意謝奕男簽帳，致謝奕男心有不悅；嗣後
    復因語言及動作上之誤會，與泰國籍人CHAISOORA KASEM （中文譯名凱瑟，下稱
    其譯名）、AKHATHAM THON （中文譯名阿通，下稱其譯名）發生爭執，並與在場
    之其他不詳姓名之泰國籍人發生互毆，謝奕男被圍毆後，心有不甘，乃騎乘機車
    離去。其後謝奕男於包廂內消費之親友陸續消費完畢離開現場，其中謝奕男之叔
    叔謝金盛在不知前情之情況下，遭離差持酒瓶敲擊頭部（傷害部分未據告訴），
    謝奕男之妻舅朱信龍、謝奕男之友人王正助亦遭不詳姓名之泰國籍人毆打，離差
    則於中泰料理店圍毆事件結束後，至友人位於臺中縣大甲鎮○○路三六之三號之
    泰國籍勞工宿舍休息。嗣謝奕男於同日凌晨零時十分許，騎機車攜帶木棍返回中
    泰料理店，見原先圍毆之泰國籍人均已不在場，遂再騎車前往前開泰國籍勞工宿
    舍前，以木棍敲打宿舍大門，並向宿舍內丟擲不詳物品。於該宿舍內之泰國籍人
    離差、甲○○○○○ SAICHON（中文譯名賽沖，下稱其譯名）、MEEISRA PHONGSAK（中
    文譯名通沙，下稱其譯名）、NAENPHIMAI PRASIT （中文譯名巴西，下稱其譯名
    ）、PHOENGSAP MONGHON（中文譯名孟昆，下稱其譯名）、SAENJOM PRAPHAI（中
    文譯名巴弟，下稱其譯名）見狀均心生不滿，於無事先聯絡之情況下，分別衝出
    宿舍外，欲毆打謝奕男，其中賽沖持木棍毆打謝奕男（傷害部分未據告訴，殺人
    未遂部分後述）、通沙持腳踏車輪圈、巴西持水龍頭、孟昆持木質椅子、巴弟持
    酒瓶分別丟向謝奕男（通沙、巴西、孟昆、巴弟涉嫌殺人部分業據檢察官為不起
    訴處分），離差則於宿舍內拿取不詳之人所有之尖刀一把，基於殺人犯意，以正
    握刀把，刀刃向上之握刀方式，朝謝奕男胸部砍殺一刀，因砍到謝奕男手持之木
    棍而未傷及謝奕男，乃接續於謝奕男欲騎乘機車離開之際，於距離謝奕男約三至
    四公尺之位置，將前開尖刀丟向謝奕男，致該尖刀刺中謝奕男之左上胸部，傷及
  心臟之左、右心室之前壁，並貫穿至心包囊及心臟後側，傷及心臟之左心室後壁
    ，並延續至左下肺葉及左橫膈膜，離差行兇後旋即逃離現場。謝奕男因受前開心
    臟銳器貫穿創傷而大量出血，經警方到場處理並通知救護車緊急將謝奕男送往光
    田綜合醫院大甲分院急救，延至同日凌晨二時十分許，謝奕男終因心臟銳器貫穿
    創傷導致失血性休克而死亡，警方則在現場扣得離差行兇用之尖刀一把（刀柄已
    脫落）。
二、案經臺中縣警察局大甲分局報請臺灣臺中地方法院檢察署檢察官偵查起訴。
    理 　 由
壹、撤銷改判部份（即離差有罪部分）：
一、訊據被告離差矢口否認有為右揭犯行，於審理中辯稱：我是正握扣案之尖刀砍謝
    奕男，但可能僅砍到謝奕男手持之木棍，謝奕男騎車要離開之際，我再於距離謝
    奕男約三至四公尺之位置，將該尖刀丟向謝奕男，但不知道有無射中謝奕男。我
    向死者丟擲刀子時，死者是背對我，為什麼我丟刀子會射中死者胸部，我懷疑有
    人持那把刀殺死死者，且我有聽到訊息說死者不是我殺死的，我懷疑死者是賽沖
    殺死的。我雖有持刀，且有砍死者一刀，但沒有砍中死者，並有丟刀之行為，但
    不可能射中死者之胸部，因死者是背對我，不可能將刀丟到死者之胸部，而且我
    丟完刀後便離開了，事後警察來了，大家便逃到稻田處，我有聽到泰勞巴弟說人
    是賽沖殺死的，而且賽沖事後告訴我，他也有看到血跡，所以我認為賽沖當時有
    在場，另外我也有告訴賽沖若人是他殺的，就應該勇於承認實話實說，所以我懷
    疑人是賽沖殺的，我確實沒有殺人云云。惟查：
（一）謝奕男與王滄洲在中泰料理店談論簽帳事宜時，與凱瑟、阿通發生爭執，並與
      其他泰國人發生圍毆事件，嗣後謝奕男騎機車離開中泰料理店，被告離差則於
      混亂中，持酒瓶敲擊一個本國人（按即謝金盛），並於圍毆事件結束後至友人
      位於臺中縣大甲鎮○○路三六之三號之泰國籍勞工宿舍休息，嗣謝奕男騎機車
      攜帶木棍返回中泰料理店，見原先圍毆之泰國人均已不在場，遂再騎車前往前
      開泰國籍勞工宿舍等情，迭據被告離差於警訊、檢察官偵查及原審審理中供承
      明確，核與泰國籍證人凱瑟、阿通、本國籍證人王滄洲及洪進貴（中泰料理店
      之房東）就謝奕男與泰國人在中泰料理店發生圍毆事件之過程及本國籍證人謝
      金盛、朱信龍、王正助、風淑玲、朱夢萍就謝金盛、朱信龍、王正助在不知情
      之情況，遭不詳姓名泰國籍人圍毆等情，所證述之情節相符。另謝奕男騎機車
      至前開宿舍後，旋以木棍敲打宿舍大門，並向宿舍內丟擲不明物品。於宿舍內
      之被告離差、賽沖、通沙、巴西、孟昆、巴弟見狀均心生不滿，於無事先聯絡
      之情況下，乃分別衝出宿舍欲毆打謝奕男，其中被告賽沖持木棍毆打謝奕男，
      被告離差則於宿舍內拿取不詳之人所有之尖刀一把，以正握刀把，刀刃向上之
      握刀方式，朝謝奕男砍殺一刀，因砍到謝奕男手持之木棍而未傷及謝奕男，乃
      接續於謝奕男欲騎乘機車離開之際，於距離謝奕男約三至四公尺之位置，將前
      開尖刀丟向謝奕男等情，亦迭據被告離差於警、偵訊及審理中供承屬實，核與
      同案被告賽沖供承情節相符。質諸泰國籍證人巴西亦證稱：其於宿舍前用水龍
      頭丟謝奕男，不知道有沒有丟到，離開後賽沖、離差也陸續跑出來，離差有說
      他用刀砍謝奕男等語（偵查卷第二四頁、二六頁、一三八頁，原審卷第三十六
      至三十八頁）；證人巴弟則證稱：我在二樓看到離差拿刀，正握尖刀，由上向
      下砍謝奕男，砍謝奕男胸前的部位，但沒有看到有無砍到謝奕男，砍後謝奕男
      還沒有流血，也還沒倒在地上，在謝奕男要騎機車離開時，才看到他的胸部在
      流血，曾聽離差自稱用刀丟向謝奕男等語（偵查卷第三一頁、一三九頁，原審
      卷第一一四至第一一六頁），均堪認被告離差前開供陳之詞為真實，且依巴弟
      之證詞觀之，被告離差砍擊謝奕男之身體部位，確係其胸腔之部位。
（二）被告離差自承持刀砍謝奕男，但可能僅砍到謝奕男手持之木棍，謝奕男騎車要
      離開之際，伊再於距離謝奕男約三至四公尺之位置，將該尖刀丟向謝奕男等情
      ，核與同案被告賽沖於偵查中供稱：「：：：我轉身要跑離現場，有看到離差
      向死者丟東西，插在死者胸部，距離約二公尺」（偵查卷第一六○頁背面）及
      於原審供稱：「有全程親眼看見離差把刀丟向謝奕男，同時插到他的胸部。」
      （原審卷第一四頁）；「我有看到離差丟出去的刀射中謝奕男，但沒有看到謝
      奕男自己把刀拔出來」（原審卷第五十二頁）；「我是打完要轉身的時候，才
      看到離差用刀子丟謝奕男，我有看到刀子插在謝奕男的胸部。」（原審卷第一
      ○五頁）等情相符。參以證人巴弟亦證稱：其在二樓看到離差拿刀，正握尖刀
      ，由上向下砍謝奕男，砍謝奕男胸前的部位，但沒有看到有無砍到謝奕男，砍
      後謝奕男還沒有流血，也還沒倒在地上，在謝奕男要騎機車離開時，才看到他
      的胸部在流血，曾聽離差自稱用刀丟向謝奕男等語，亦堪認同案被告賽沖前開
      供陳之詞為真實。被告賽沖雖於審理中改稱其因先行離開，故未看見離差拿刀
      之情形，係被告離差拜託伊如此供述云云，容屬事後迴護被告離差之詞，且與
      事實不符，不足採信。
（三）被告離差坦承持扣案之尖刀砍謝奕男，並將之丟向謝奕男，前開尖刀所殘留之
      血跡與謝奕男血跡紗布，經送內政部警政署刑事警察局作血跡ＤＮＡ鑑驗結果
      ，認定扣案尖刀所殘留之血跡ＤＮＡ與謝奕男之ＤＮＡ型別相符，有該局九十
      年十二月十九日（九十）刑醫字第二三四二五一號鑑驗書附卷可稽，堪認現場
      扣案之尖刀，即為被告離差持以丟向謝奕男之兇刀，亦為造成謝奕男致命傷之
      兇刀。
（四）被害人謝奕男確因左胸部銳器創、心臟銳器貫穿創引起失血性休克而死亡，經
      解剖發現，謝奕男在左第三肋間有一銳器創，創口大小約七點五乘一點八公分
      ，離中線約二公分。肋骨無骨折現象。左胸腔內尚有約一千毫升左右之血塊及
      血液。心包囊及心臟前側有一橫向之銳器創，傷及心臟之左、右心室之前壁，
      創口大小約四乘一點八公分，並貫穿至心包囊及心臟後側，傷及心臟之左心室
      後壁，創口大小約一點五公分乘零點五公分。最後延續至左下肺葉及左橫隔膜
      ，造成兩處淺層創傷，整個刺創深度至少十七公分等情，業經臺灣臺中地方法
      院檢察署檢察官督同法醫相驗及解剖屬實，製有勘驗筆錄、相驗屍體證明書、
      解剖報告書及刑案現場照片附卷足憑，足認謝奕男確因被告離差持前開尖刀丟
      向其胸部，並刺中其心臟部位引起失血性休克而死亡，且謝奕男之死亡結果與
      被告離差之行為間，確有相當因果關係。雖解剖報告書於解剖發現欄認定死者
      謝奕男致命傷為左上胸部銳器創一處，呈橫向，創傷深度走向以死者而言，是
      由前往後、由右而左、由上往下，以反握刀把方式刺向死者。兇器末端呈尖銳
      、單刃之銳器。刺入死者後，有兇器或身體之移動造成前方刺入之創口加大，
      因此心臟前後的傷口大小會有大的差異等情，起訴書亦認定被告離差係持尖刀
      站立在謝奕男右側，以尖刀刺擊謝奕男之左上胸部，深及心臟。然被告離差自
      始否認係以反握刀把之方式刺擊謝奕男，堅稱係正握刀把，刀尖向上砍擊謝奕
      男，且因未砍中謝奕男而將尖刀丟向謝奕男等語，似與前開解剖發現欄記載之
      情節有異。然證人即法醫許倬憲亦於原審證稱：死者創傷深度所呈現的三度空
      間走向，其銳器刺入的方向是以反握刀把刺向死者為常態，但如果距離近，力
      道大，再加上人在打鬥過程中會移動身體，並不排除行兇者以將兇刀丟向死者
      而刺中死者，造成本件刀創之可能性。死者創口大小約七點五乘一點八公分，
      傷及心臟之左、右心室之前壁，創口大小約四乘一點八公分，並貫穿至心包囊
      及心臟後側，傷及心臟之左心室後壁，創口大小約一點五公分乘零點五公分，
      最後延續至左下肺葉及左橫隔膜，刺創深度至少十七公分，以扣案之兇器寬度
      約三公分判斷，死者的傷口有加寬之情形，應是刀子拔出時移動所造成的，且
      傷口呈現平滑完整，應該是單純拔刀所造成。因死者傷口很大，而且貫穿心臟
      ，正常情況下，會造成心律不整，且影響心臟神經傳導及心臟跳動，死者幾乎
      很快倒地，無法使力，而以刀傷加寬的程度，需要相當的力氣才能拔出刀子，
      正常判斷下，應該不是死者自己拔刀，但每個人中刀後之具體情況不同，以死
      者左胸中刀，且刀刃向死者右側的情況，及死者左手有明顯且大量的血跡，推
      斷應該用左手去壓住胸口，右手血跡較少，而且刀子拔出的瞬間，不會馬上大
      量出血至身體外之情形，如果死者自己拔刀，應該是以右手拔出會造成傷口寬
      度加大的可能性較高，且命案現場留有二灘明顯血跡，第一灘血跡是死者中刀
      的位置，也是兇刀丟棄的位置，第二灘血跡是死者倒地的位置，依警員之證詞
      及現場測量結果，二灘血跡距離約有五十公尺，表示死者中刀後仍有相當程度
      之意識足以騎乘機車及移動相當之距離，再依兇刀所在位置正好在第一灘血跡
      的位置，如果是兇手拔刀，依常理會將兇刀帶走或丟棄在離現場較遠的位置，
      故綜合判斷之結果，亦不排除死者自己拔刀之可能性等語，足認被告離差丟出
      之尖刀刺中謝奕男胸部及謝奕男自行拔出尖刀之可能性並非完全不存在。對照
      被告離差自承持刀砍謝奕男，但可能僅砍到謝奕男手持之木棍，謝奕男騎車要
      離開之際，其再於距離謝奕男約三至四公尺之位置，將該尖刀丟向謝奕男等語
      ，同案被告賽沖證稱確實看見被告離差將尖刀丟向謝奕男，並刺中其胸部等語
      及證人巴弟證稱其看到離差拿刀，正握尖刀，由上向下砍謝奕男，砍謝奕男胸
      前的部位，但沒有看到有無砍到謝奕男，砍後謝奕男還沒有流血，也還沒倒在
      地上，在謝奕男要騎機車離開時，才看到他的胸部在流血等語，綜合以觀，被
      告離差於短距離之三至四公尺內所丟出之尖刀確實刺中謝奕男之胸部無訛。又
      證人謝金盛於原審訊問時證稱：伊衝出中泰料理店時，看見謝奕男騎機車歪來
      歪去，之後就跌倒了。伊衝過去的時候，看到謝奕男胸口在流血，伊有叫他，
      但他沒有反應，胸口並沒有插著刀子等語，證人即警員王慶龍、曾朝慶亦均證
      稱：當天渠等負責巡邏，接獲通報說有人在中泰料理店滋事，渠等到達中泰料
      理店時，人都已經跑散了，屋主洪進貴說有一個人，騎摩托車拿一根棍子追過
      去，追到餐廳旁邊的黎明路，渠等就聽到家屬在喊說人已經倒在那邊，渠等趕
      過去處理，看到謝金盛和朱信龍蹲在旁邊，謝金盛用手壓著謝奕男的胸口，渠
      等趕緊通報救護車，並在現場尋找兇刀、血跡、木棍，兇刀在黎明路上找到，
      離謝奕男躺的位置約有五十公尺，當時只有看到一支兇刀，沒有刀柄，渠等到
      現場時死者身上並沒有兇刀等語。顯見謝奕男於中刀及拔出尖刀後，仍存有相
      當之意識及力量足以騎乘機車行進相當之距離。被告離差自承丟出尖刀後旋即
      逃離現場，苟謝奕男身上尖刀係被告離差所拔出，衡諸常情，被告離差為避免
      犯行曝光，理應將拔出之兇刀攜離現場始行丟棄，焉有丟棄於第一灘血跡處之
      理，互核前情以觀，謝奕男確係中刀後自行將尖刀拔出無訛。觀諸被告離差若
      係以反握刀把之方式，將尖刀刺入謝奕男胸部，正常狀態下其自行拔出尖刀之
      可能性較高，本案既係由謝奕男自行拔出尖刀，由此益證被告離差並非以反握
      刀把之方式刺擊謝奕男，而係在正握刀把砍殺謝奕男未果後，再於短距離內，
      以相當之力道丟出尖刀，致刺中謝奕男之胸部，造成謝奕男嚴重之刀創無訛。
（五）扣案之尖刀尖銳而鋒利，而人體之胸腔部位內有心臟、肺臟等重要之器官，如
      受外力或銳器攻擊，客觀上足以危害生命，被告離差明知前情，仍持扣案之尖
      刀砍擊謝奕男之胸部，其主觀上欲殺害謝奕男之犯意，已至為明顯。嗣因其尖
      刀僅砍中謝奕男手持之木棍，乃接續將手持之尖刀於三至四公尺之短距離內，
      以相當之力道，朝謝奕男身上丟出，致射中其胸部，深及心臟，更係其殺人犯
      意之延續，益證被告離差自始即存有殺人犯意，並非僅止於傷害犯意。雖被告
      離差於偵、審中及本院審理中，就案發當日以扣案凶刀朝被害人胸部砍殺一刀
      未中後，於被害人謝奕男欲騎乘機車離開之際，將前開尖刀丟向謝奕男致刺中
      謝奕男等情供稱：謝奕男當時係背對伊，故不可能將刀丟中死者胸部，伊懷疑
      係同案被告賽沖殺死被害人，於偵查中並供稱：「：我正握尖刀砍死者，不知
      砍到死者何部位，當時死者坐在機車上，左手握者機車手把，右手拿著（木）
      棒，死者背對著我，我從死者後方砍他，砍完後刀子還在我手上」云云（偵查
      卷第一三五頁、原審卷第一九七頁、本院卷第五十五頁、六十一頁），惟被告
      就當日砍殺被害人之情節於上開檢察官偵訊時復供稱：「（問：有無從死者正
      面拿刀砍死者？）答稱：只有站在他右後面，砍他右側面，但不確定有砍到人
      ，可能是砍到木頭」、「（問：刀何時丟掉？）答稱：死者要騎車離開，我把
      刀丟向他就跑了」等語（偵查卷第一三五頁反面），經核被告離差於檢察官訊
      問時，就上開砍殺被害人之歷程，於同日所為之供詞前後已有不同，參酌前揭
      同案被告賽沖及證人巴弟之證詞，被告離差於第一次持刀砍殺被害人之際，被
      害人應正持木棒抵抗被告等人之毆打，遭離差砍殺當時應非坐於其所騎乘之機
      車上，且依被告離差於原審均一致供稱：伊持扣案凶刀砍殺被害人未中後，被
      害人謝奕男方靠近機車欲騎車離開，雙手未握到手把等情綜合觀察（原審卷第
      一○四頁、第一○六頁、第一九七頁、第一九八頁），被告離差上開於偵訊中
      供稱其持刀砍殺被害人之際被害人係坐於機車上背對伊，伊由被害人後方砍殺
      被害人乙節，並非可採，被害人應係遭被告離差砍殺一刀未中後不敵，欲靠近
      其所騎乘機車離開之際，遭被告離差所丟之凶刀刺中胸前致發生本件死亡之結
      果，而被害人謝奕男既係因遭被告等人於混亂中砍殺毆打，欲靠近機車乘車離
      開，以為有人追打，衡情被害人上車前會有轉身抵擋被告等人砍殺毆打之動作
      ，則其因轉身動作面向被告等人，故被告離差上開辯稱其將凶刀丟向被害人之
      際被害人係背對伊，不可能插中被害人胸前云云，尚難憑採。另被告離差雖於
      本院辯稱伊將凶刀丟向死者後應不致射中死者，故伊懷疑有人持凶刀殺死死者
      ，且有聽到訊息說死者不是伊殺死的，伊懷疑死者是賽沖殺死的，伊有聽到泰
      勞巴弟說人是賽沖殺死的云云，惟遍查本件卷證，並無其他在場證人出面指稱
      被告賽沖有於被告離差將凶刀丟向被害人後，有撿起凶刀殺害被害人謝奕男之
      情，此部份應係被告離差主觀上之臆測，無非為犯後飾卸之詞，不足採信。綜
      上，被告離差既於距被害人短距離內基於同一殺害被害人之犯意向被害人丟擲
      凶刀，被告顯有殺害被害人謝奕男之故意，應堪認定。
（六）另依本件移送機關臺中縣警察局大甲分局刑事案件報告書犯罪事實欄所載，九
      十年十一月四日於案發地點，係被告離差、賽沖、通沙、巴西、孟昆、巴弟分
      別持木棍、腳踏車輪圈、用報紙包的長刀、水龍頭、木質椅子、酒瓶分別丟向
      謝奕男並毆打追殺被害人謝奕男，致被害人胸部身中一刀貫穿胸腔欲逃離現場
      隨即不支倒地，經送醫不治死亡等語，嗣經檢察官偵查結果認通沙、巴西、孟
      昆、巴弟僅以腳踏車輪圈、水龍頭、木椅、酒瓶朝被害人丟擲，並非造成被害
      人死亡之原因，並依被告二人及證人巴弟之證詞、扣案尖刀、鑑驗書、現場簡
      圖、照片、診斷證明書、相驗屍體證明書、勘驗筆錄、解剖報告書及照片等資
      料認本件係被告離差持刀刺擊被害人左胸部致其死亡，而予通沙、巴西、孟昆
      、巴弟等四人不起訴處分，並就被告二人所為本件犯行提起公訴，有臺灣臺中
      地方法院檢察署九十年度第二○一三三號起訴書及不起訴處分書附卷可參（偵
      查卷第一七四頁、第一七六頁），而本件被害人謝奕男受有如事實欄所載傷勢
      致傷重不治死亡，係因被告持扣案尖刀（參偵查卷第七十九頁、第一五二頁、
      第一七二頁所示）丟向被害人並射中被害人胸部致發生被害人死亡之結果，已
      如前述，然就本案另把扣案長刀（偵查卷第二十七頁、第一四九頁所示）係為
      何人所有？案發當日被告離差或其他人是否亦曾持該把長刀砍殺被害人？雖依
      證人阿通於本件偵、審中供稱：「（問：你指述當時有看見：：四、五個人拿
      刀子衝出去，他們真實姓名為何？）答稱：當時我只知道其中一個為 SAENJOM
      PRAPHAI ，中文姓名為巴弟，其他不知道。」、「（當時中文姓名巴弟拿的是
      何種刀械？）答稱：他當時是拿長的尖刀」、「在宿舍時看到五個泰國人跑出
      來，四個拿刀，一個拿扣案的木棒。其中一個叫「巴弟」他拿刀，另外四個不
      知姓名」」、「（問：中文姓名巴弟當時手中拿何種物品？）答稱：當時巴弟
      手中拿長的尖刀」、「（問：有無看到有人拿這一把刀，提示卷附沒有血跡送
      鑑之凶刀？）答稱：沒有」、「（問：是否有看到任何人拿刀？）答稱：我有
    看到從宿舍有四、五個泰國人衝出來，有看到巴弟拿刀，至於什麼刀沒有看清
      楚：：」、「（問：為何前次庭訊說有四個人拿刀，一人拿木棒？）答稱：巴
      弟及賽沖有和我擦身而過，比較能確定，其他的人不確定。另巴西有拿一把刀
      ，但沒看清楚樣式。」、「：：我看到四、五個泰國人從宿舍衝出來，往泰國
      餐廳方向跑，這四、五個人分別是賽沖、巴弟、孟昆、通沙、巴西。並沒有看
      見離差，這四、五個人手上中有看見賽沖持木棍，巴弟與巴西有持刀：：」、
      「（問：為何在偵查中所述與現在不同？）答稱：因為當時燈光很暗，我可以
      確定巴西、巴弟拿刀，賽沖持木棍，其他的我不確定」、「巴西與巴弟持的是
      尖刀」、「（提示偵查卷第二十七頁，刀子是何人拿的？）答稱：不知道。巴
      西與巴弟所持的刀並沒有任何的特徵及包裝」、「（提示偵卷第七十九頁，刀
      子是何人拿的？）答稱：不知道」「（問：確定當天有看見巴弟？）答稱：有
      。我是看見巴弟衝出來拿刀子」、「（問：可否確定巴弟拿刀？）答稱：我確
      定」云云（參相驗卷第三十一頁反面、第三十七頁反面，偵查卷第三十二頁、
      第五十頁、第一五九頁，原審卷第一一二頁、第一一三頁、第一一八頁），觀
      諸證人阿通上開證詞，本件案發當日究係何人持刀？何人持有該另把扣案長刀
      ？前後所述不一，已難憑信，況該另把扣案長刀既用報紙包裹，證人阿通是否
      得以確定係其所述之巴弟或巴西持有用以毆打追殺被害人，亦非無疑。惟依證
      人巴西自承：「：我隨後衝出去用水龍頭丟謝奕男，手上持有一把長刀，但沒
      有使用就把用報紙包的長刀丟到宿舍隔壁餐廳旁：」、「（提示偵查卷第二十
      七頁的刀子，問這把刀是誰拿的？）答稱：這把刀是上批外勞留給我的，當天
      我有拿刀子出去，但是有用報紙包著，沒有使用，該把刀子丟到泰國餐廳隔壁
      ，我帶刀子出去的目得的是因為泰國人和本國人打架，為了要防身」等語（偵
      查卷第二十四頁反面、原審卷第三十七頁），證人巴弟證稱：「在餐廳打架時
      ，「巴西」有拿一支刀子用報紙包著沒錯，但是他沒拿出來用。後來在宿舍打
      架時沒看見他拿刀子，只看見拿水龍頭」、「我沒有拿刀，我有衝出來，又衝
      回去，拿刀的是巴西：」等語（偵查卷第三十二頁、原審卷第一一八頁），另
      被告離差及賽沖二人則於原審均供稱未看見偵查卷第二十七頁之扣案刀子（原
      審卷第三十五頁），足見上揭另把扣案長刀應係中文譯名巴西之泰國人所持有
      ，另依內政部警政署刑事警察局（九十）刑醫字第二二二二九五號鑑驗書之鑑
      驗結果，該另把現場尖刀雖檢測出有血跡反應，惟經抽取ＤＮＡ檢測，則未檢
      出型別（偵查卷第一五四頁），堪認巴西所持有扣案如偵查卷第二十七頁所示
      尖刀並無遭被告或其他人用以殺害被害人謝奕男之情，附此敘明。
（七）綜上所陳，復有現場圖、現場照片附卷可稽及被告離差行兇之尖刀一把扣案可
      資佐證，本案事證明確，被告離差之殺人犯行洵堪認定。
二、核被告離差所為，係犯刑法第二百七十一條第一項之殺人罪。原審予被告離差論
    科，固非無見，惟本件檢察官以九十年度第二○一三三號起訴書及不起訴處分書
    對被告二人及其他被告分別提起公訴及不起訴處分，然就扣案如偵查卷第二十七
    頁所示尖刀並未敘明係為何人所有？案發當日被告離差或其他人是否亦曾持該把
    長刀砍殺被害人？公訴人於上揭起訴書及不起訴處分書中並未為論述，原判決復
    未明白認定，致本件事實即有未明，又原判決於理由欄中復未詳敘該扣案尖刀何
    以非被告用以殺害被害人之凶刀，自屬理由不備，容有未當。被告離差上訴意旨
    否認犯罪，雖無足取，然原判決既有上開可議，即應由本院撤銷改判。爰審酌被
    告前於居臺期間並無任何刑案紀錄，堪認其在臺期間品行尚佳，與被害人謝奕男
    間係因偶發之爭執而引起雙方之誤會，復因謝奕男主動至泰國人宿舍尋釁，一時
    難忍氣憤而引發殺人之動機，與計劃性之預謀殺人有異，其行為結果雖屬可議，
    然惡性尚非重大，並斟酌被告離差犯罪之手段及犯罪後之態度等一切情狀，量處
    如主文第二項所示之刑，以示懲儆。又被告離差為外國人，其既在本國內犯下刑
    度重大之殺人罪名，對社會治安已有重大影響，且經本院諭知有期徒刑以上刑之
    宣告，為期本國人民生活之安全，爰依刑法第九十五條規定，諭知被告於刑之執
    行完畢或赦免後驅逐出境。被告離差所持用以殺害謝奕男之扣案尖刀一把，固為
    被告離差供犯殺人罪所用之物，然並無積極證據證明為被告離差所有，亦非屬違
    禁物，爰不為沒收之諭知，附此說明。
貳、上訴駁回部份（即賽沖無罪部分）：
一、公訴意旨略以：謝奕男於九十年十一月四日凌晨零時二十分許，與親友數人在王
    滄洲所經營位於臺中縣大甲鎮○○路三六之七號之中泰料理店內消費完畢欲簽帳
    時，與在場消費之泰國籍人數人發生糾紛，謝奕男並遭不詳之泰國籍人毆打，其
    因心有不甘，乃騎車離去，旋即騎車攜帶木棒返回該店，見原先毆打伊之泰國籍
    人已不在場，遂騎車前往位於黎明路三六之三號之外勞宿舍敲打宿舍大門。詎被
    告賽沖見狀不滿，明知其所持之釘有鐵釘之木棍如對人敲擊，將有傷及人命之危
    險，竟仍基於殺人犯意，持該木棍向謝奕男之肩部以上要害部位敲擊，幸因謝奕
    男閃躲，始未遭被告賽沖所持之木棍擊中，因認被告賽沖涉有刑法第二百七十一
    條第二項、第一項之殺人未遂罪嫌。
二、公訴意旨認被告賽沖涉犯刑法第二百七十一條第二項、第一項之殺人未遂罪嫌，
    係以被告賽沖坦承持木棍攻擊被害人謝奕男乙情，並有木棍一支扣案可資佐證。
    按肩部以上部位乃人體要害所在，以木棍加以攻擊，足以致命，為一般人所知之
    常識，乃被告賽沖竟持木棍攻擊謝奕男之前開部位，顯見其應有殺人之犯意為其
    論據。訊據被告賽沖堅詞否認有殺人之故意，辯稱：當時謝奕男持木棍敲打宿舍
    的門，同時持類似磚磈的東西向內丟，丟到我的胸部，我當時很氣憤才會與他發
    生爭執，木棍是放在宿舍外面的椅子上，我拿木棍衝出來毆打謝奕男，並不知道
    木棍上面有釘子，也不確定有沒有打到謝奕男等語。
三、按犯罪事實，應依證據認定之，無證據不得推定其犯罪事實；不能證明被告犯罪
    者，應諭知無罪之判決，刑事訴訟法第一百五十四條、第三百零一條第一項分別
    定有明文。次按認定不利於被告之事實，須依積極證據，苟積極證據不足為不利
    於被告事實之認定時，即應為有利於被告之認定，更不必有何有利之證據。最高
    法院三十年度上字第八一六號判例參照。又殺人未遂與傷害之區別，本視加害人
    有無殺意為斷，被害人受傷之程度，被害人受傷處所是否為致命部位，及傷痕多
    寡，輕重如何，僅足供認定有無殺意之參考，究不能據為區別殺人未遂與傷害之
    絕對標準，故不能僅因被害人受傷之位置係屬人體要害處，即認定加害人自始即
    有殺被害人之犯意。經查，被告賽沖與被害人謝奕男並不相識，於中泰料理店內
    ，謝奕男與泰國籍人發生爭執時，亦無證據顯示被告賽沖在現場且參與爭執，是
    被告賽沖與謝奕男在泰國人宿舍發生爭執前，彼此間應無任何宿怨存在。參以證
    人巴西亦證稱：謝奕男騎機車到宿舍，丟東西進來，丟到賽沖，就看到賽沖拿木
    棍要去打謝奕男等語（原審卷第三十六頁），核與被告賽沖供陳情節相符，足見
  被告賽沖僅係因謝奕男之挑釁行為，一時氣憤而隨手持置於宿舍附近之木棍欲毆
    打謝奕男，無從認定被告賽沖於此時有萌生殺意。又依相驗屍體證明書及解剖報
    告書之記載，被害人謝奕男身上並無明顯遭木棍重擊之傷痕，而就案發當日被告
    賽沖係持扣案木棒毆打被害人謝奕男身上何部位乙節，雖被告賽沖於偵查供稱：
    「（問：你拿木棍打死者何部位？）答稱：當時也沒有注意看，是由上往下打」
    、「（問：你打死者何部位？如何打？）答稱：我是由我右上往下打死者，死者
    正好轉身面對著我，但不確定死者是往右或往左轉身，我只打死者一下，死者當
    時還與我搶木頭，我不能確定打到死者何部位，我想應該打在死者手上，木棍很
    重就掉在地上：：」、「（問：為何木頭上有血？）答稱：我也不知道」、「（
    問：你以木棍打死者身上何處？）答稱：上半身，死者有抬起手擋」等語（偵查
    卷第一三六頁反面、第一六○頁反面、第一六一頁），惟依同案被告離差供稱：
    「賽沖用木棍打死者脖子背位」等語（偵查卷第一五三頁），證人巴弟證稱：「
    （問：賽沖用棍有無打到死者？）答稱：有，打到臉部」、「賽沖用木棍打了謝
    奕男二下，第一下是打中身體，第二下謝奕男有用手擋著等語（偵查卷第一四○
    頁、原審卷第一一四頁），證人巴西則證稱：「我有看到賽沖用木棍打謝奕男，
    謝奕男有用手擋住，賽沖用木棍打了兩下，第一次謝奕男用手擋住，第二次不知
    道賽沖打到那裡」等語（原審卷第三八頁），揆諸上開被告二人及證人之供詞，
    案發當日被告賽沖究係以扣案木棒毆打被害人謝奕男身體何部位，莫衷一是，然
    核並無積極證據足資證明被告賽沖客觀上有持木棒反覆重擊謝奕男肩部以上重要
    部位，欲置其於死之行為，雖肩部以上部位乃人體要害所在，然被告賽沖主觀上
    並無必置謝奕男於死之動機，客觀上亦無相當之行為足以認定其存有殺意，揆諸
    前開判例，殊無單以被告賽沖攻擊謝奕男身體之部位，遽論被告有意殺害謝奕男
    ，遑論本案除前揭被告及證人等不一之證供外，別無其他積極證據證明被告賽沖
    確實攻擊謝奕男身體部位何處。又被告賽沖既係在臨時而倉促之情況下，隨手拾
    取木棍欲毆打謝奕男，對木棍上是否釘有鐵釘，本無從容之機會足以一一檢視，
    是被告賽沖辯稱事先不知木棍上釘有鐵釘乙節，非不足採信，自亦無從依事後查
    證木棍上存有鐵釘之事實，推論被告賽沖存有殺人犯意。此外，復查無其他積極
    證據足資證明被告賽沖有何公訴人所指之殺人未遂行為，且謝奕男身上並無明顯
    外傷係由被告賽沖持木棍毆打所造成，而傷害部分亦未據有告訴權人合法告訴，
    本院亦無從變更起訴法條改以普通傷害罪論處，原審以被告賽沖此部分之犯行不
    能證明而為無罪之諭知，尚無不合，檢察官上訴意旨仍執陳詞指摘原判決此部分
    不當云云，非可採取，其上訴為無理由，應予駁回。
據上論斷，應依刑事訴訟法第三百六十八條、第三百六十九條第一項前段、第三百六
十四條、第二百九十九條第一項前段、第三百零一條第一項，刑法第二百七十一條第
一項、第九十五條，判決如主文。
本案經檢察官丁○○到庭執行職務。
中      華      民      國　  　九十一   年       七      月     十七   日
                                    臺灣高等法院臺中分院刑事第二庭
                                          審判長法  官  羅  禮  政
                                                法　官　蔡　聰　明
                                                法  官　陳　欣　安
右正本證明與原本無異。
被告乙○○○○○○ DAJ CHAI（中文譯名離差）部份得上訴。
被告甲○○○○○ SAI CHON（中文譯名賽沖）部份檢察官得上訴。
如不服本判決應於收受送達後十日內向本院提出上訴書狀，其未敘述上訴之理由者並
得於提起上訴後十日內向本院補提理由書（均須按他造當事人之人數附繕本）。
                                                書記官  黃  禎　祥
中      華      民      國　  　九十一   年       七      月     十八   日
附錄本案論罪科刑法條全文：
刑法第二百七十一條第一項
殺人者，處死刑、無期徒刑或十年以上有期徒刑。
                                                                        Ｉ
